臺灣板橋地方法院民事判決　　　　　　 100年度勞訴字第40號
原　　　告　曾龍樹
被　　　告　台北汽車客運股份有限公司
法定代理人　李博文
訴訟代理人　盛俐經
　　　　　　曾肇昌律師
上列當事人間請求給付資遣費等事件，經本院於民國100年6月22
日言詞辯論終結，判決如下：
    主  文
被告應給付原告新台幣陸仟陸佰元。
原告其餘之訴駁回。
訴訟費用由被告負擔百分之一，餘由原告負擔。
本判決第一項得假執行，但被告如以新台幣陸仟陸佰元為原告預
供擔保，得免為假執行。
    事實及理由
一、原告主張：
  (一)原告於民國（下同）89年4月6日起受僱於被告公司擔任客運
    司機，被告公司竟於99年3月12日以原告於同年月7日至9日
    連續曠職三日為理由將原告解僱。惟原告並非無故連續曠職
    ，即曾在99年3月2日以口頭向被告公司之站長請病假，請假
    日期為當月1-3日及7-9日，而實際請假原因則為照顧中風之
    母親，縱使原告之請假事由未符病假規定，亦應得依事假辦
    理。而且原告有板橋中興醫院開立的診斷證明書，記載原告
    同月8日就診、宜休息2日，故縱以原告3月7日曠職一日，則
    8日、9日二日未上班亦曾事先提出請假，故被告公司顯係不
    合法解僱原告。另外原告與同業首都客運是同一老闆，但全
    天制路線相比之下為薪資不同等，其給付差額每月達新台幣
    （下同）8000元，故原告自得向被告請求給付此部分工資差
    額。
  (二)原告請求被告給付之項目包括資遣費、工資及不同等工資差
    額，金額共計103萬6000元，明細如下：1.自89年4月6日任
    職日起計至100年5月31日，原告為11年之工作年資，資遣費
    應計為41萬8000元（計算式：平均月薪38,000×11=
    418,000）。2.自99年3月起計至100年5月之工資共計57萬元
    （計算式：平均月薪38,000×15=570,000）。3.自97年10月
    至98年3月共六個月期間，原告為全天制上班，每月薪資為5
    萬2000元，相較同業首都客運司機月薪6 萬元，每月短少
    8000元，不符合勞基法25條工作相同、效率相同下雇主應給
    付同等工資之規定，故原告得請求該半年期間之工資差額4
    萬8000元（計算式：（60,000-52,000）×6個月=48,000）
    。
  (三)並聲明：被告應給付原告103萬6000元。
二、被告抗辯：
  (一)原告於被告公司任職客運司機，99年3月出勤情形為當月1至
    3日請病假，4、5日請事假，6日公休。惟被告公司於6日晚
    間就次日班表事宜欲以電話通知原告時，即無法聯絡原告，
    原告亦未主動與被告公司站上連繫，未合法繼續請假卻不到
    職，故被告以原告於同月7日至9日連續三日曠職而將其合法
    解僱。況原告於同月6日晚間，亦曾於搭乘被告公司99路公
    車時，向被告公司另一位司機林志朋表示：「若我明天不來
    ，就表示我不做了。」，並於同月16日至被告公司站上將其
    識別證及司機卡放置站長桌上。綜上情形，被告既已依法將
    原告解僱，自無需給付資遣費及所稱之工資。
  (二)此外，被告公司於原告在職期間，均按月發放原告應領工資
    ，原告亦無異議，即並無薪資發放短少之事。且被告公司與
    首都客運公司為二獨立之法人，原告主張其薪資與首都客運
    公司比較，而請求同工不同酬之差額，依法亦無依據。
  (三)並聲明：原告之訴駁回。
三、兩造不爭執之事實：
  (一)原告自89年4月6日起任職被告公司擔任客運司機。
  (二)原告於99年3月7日至9日未出勤，被告公司於3月10日停派原
    告班表，並於同年月12日以原告未請假連續曠職三日（3月7
    日至9日）將原告解僱，解僱通知於3月16日交予原告，原告
    即於當日將識別證、司機卡放在被告公司站長桌上。
  (三)原告離職前之每月平均工資為33002元。
四、本件爭執點：
  (一)被告公司以原告連續曠職三日予以解雇，是否合法？
  (二)原告是否得請求資遣費及99年3月起至100年5月止之工資？
  (三)原告是否得請求不同等工資差額？
    以下一一說明
五、就被告公司以原告連續曠職三日予以解雇，是否合法一節而
    言：
  (一)按「勞工因婚、喪、疾病或其他正當事由得請假。勞工無正
    當理由繼續曠工三日，或一個月內曠工達六日者，雇主得不
    經預告終止契約。勞工因有事故，必須親自處理者，得請事
    假。勞工請假時，應於事前親自以口頭或書面敘明請假事由
    及日數。但遇有疾病或緊急事故，得委託他人代辦請假手續
    ，雇主得要求勞工提出有關證明文件。勞動基準法第43條前
    段、第12條第1項第6款，勞工請假規則第7條、第10條分別
    定有明文。準此，勞工於有事故，必須親自處理之正當理由
    時，固得請假，然法律既同時課以勞工應依法定程序辦理請
    假手續之義務。則勞工倘未依該程序辦理請假手續，縱有請
    假之正當理由，仍應認構成曠職，得由雇主依法終止雙方間
    之勞動契約，始能兼顧勞、資雙方之權益（最高法院97年度
    台上字第13號判決意旨參照）。又「法律上對於未完成請假
    手續者，並無須先扣抵特別假、休假之日數，如有不足，始
    計入曠工日數之規定。故勞工如無因病致無法親自或委託第
    三人請假之情事，而未經請假不到班者即為曠工，至於勞工
    是否尚有其他假可請，則為另一問題」之見解，亦為實務上
    所採納（最高法院85年度台上字第1888 號判決內容參照）
    。由上述規定可知，勞工固然享有請假權，惟其權利之行使
    須符合勞工請假規則，即應於「事前」親自以口頭或書面敘
    明請假事由及日數，如遇有疾病或緊急事故，始得委託他人
    代辦請假手續。且雇主固得要求勞工提出請假證明，然並無
    限定勞工請假證明文件提出之時間。如此，除能保障勞工請
    假權外，並使雇主於一定範圍內得掌握勞工出勤狀況，而得
    為企業經營之安排，且未偏袒勞資任一方。
  (二)又按，勞工法令係為保障勞工權益所設，雇主所訂之工作規
    則若有與勞工法令保護勞工之勞動條件不符者，基於保護勞
    工之立法政策，就不利於勞工之部分應認為無效，就有利於
    勞工之部分則應認為有效。本件中，就請假程序，被告於審
    理中表示：「原告只要提出假單，原則上我們都會准假，但
    是要先提出假單，如果未依規定出勤，我們會跟站長確認這
    個人是事假、病假或是曠職。公司是規定可以提前請假或是
    事後補請假，事後補請一般也是要求在上班後三日內補請，
    並且要附上證明」一語（本院卷第29頁），此項可以「事後
    補請假」的規定，為有利於勞工，自屬有效。
  (三)查原告對於99年3月7日至9日未到職出勤一事並不爭執，惟
    主張曾在99年3月2日以「口頭」向被告公司站長請病假，請
    病假日期為當月1-3日、7-9日，且曾表示如果7日至9日不能
    請病假，就改請事假，而且原告有板橋中興醫院於同年3 月
    8日開立的診斷證明書，記載原告同年月8日就診、宜休息2
    日，故縱以原告3月7日曠職一日，則8日、9日二日未上班亦
    曾事先提出請假，故被告公司顯係不合法解僱原告等情。惟
    查，
    1.據原告當時站長吳怡琪到庭證稱：「去年2月28號當天原
      告就沒有來上班了，也聯絡不到人，我記得我3月2日上班
      時，調度人員告訴我原告前一天晚上有打電話說今天會來
      跟我商量事情，3月2日下午原告有來站上，原告提出一張
      診斷證明，是中興醫院的證明，公司規定站長的核准權是
      2天，但是證明書上是寫宜休養3天，所以我先准假，讓他
      填寫假單，再把假單送回總公司去，另外原告還跟我提到
      一筆債務，有人欠他一百多萬元，他要去追討這筆債務，
      後來我跟原告說2月28日曠職，但3月1日到3月3日可以請
      公司准他病假，另外他說需要一個禮拜讓他去處理那筆債
      務，但因為3月6日已經排定原告公休，所以加上站長的准
      假權是3天以下，3月4日、5日我同意讓他請事假，這樣從
      2月28日到3月6日就有7天，原告接著跟我提到說要麻煩我
      准這個假，如果之後沒有出現來上班，就以公司規定3日
      曠職解僱，後來原告3月7日之後就都沒有再看到原告了，
      所以公司就在3月12日才依公司規定解僱原告，原告當時
      在7日、8日、9日都有排定班次，但是都沒有來上班，後
      來調度人員告訴我，原告3月16日晚上有來站上，繳交他
      的服務證、司機卡及名牌，直接放在我桌上，我是3月17
      日早上上班才看到原告的這些證件。在這段時間我是請調
      度人員聯絡原告，但是調度人員告訴我，原告電話不是打
      不通就是沒人接」、「原告從2月份起就常常請假，都是
      以他母親中風為由來請假，所以3月2日時我不記得原告有
      跟我提到7、8、9三天要請假的事」等語（本院卷第27頁
      反面、第28頁反面），由此證詞可知，原告雖曾於99年3
      月2日以口頭向證人表示要請假一事，惟其內容為1、2、3
      三日病假及4、5二日事假，並未提到7、8、9三日病假一
      事，且當時證人已經告知加上6日排定公休，已有7日可供
      原告處理私事，逾期如未上班將視為曠職等語，故原告主
      張3月2日曾一併口頭向站長請7、8、9三日病假云云，並
      無證據證明，即無法認定屬實。
    2.原告雖又請求調閱站長桌子後方之錄影機，以證明其確有
      請7、8、9三日病假一事，惟據證人吳怡琪證稱：「在我
      的右後上方有支監視器沒有錯，有錄影，但是沒有錄音，
      基本上只保存七日就會覆蓋，所以原告所說的資料無法提
      供」等語（本院卷第29頁），且原告對於該監視器並無錄
      音設備一事並不爭執（本院卷第52頁反面）。則該監視器
      既無錄音，而原告主張當時是以「口頭」方式請假，姑且
      不論已經事隔一年多，該錄影畫面早已經覆蓋不存在，縱
      使調得該監視器之錄影畫面，在只有畫面之情形下，亦無
      法證明其當時之「口頭」陳述內容為何，故原告此部份主
      張亦不足採。
    3.何況，原告自陳3月2日至站上請病假時，當場有填寫假單
      ，但「只填三月1、2、3日，7、8、9三日可以事後補請，
      而且要附上診斷證明」一語（本院卷第28頁反面），原告
      當時既未一併填寫7、8、9三日之病假單，亦無從為原告
      曾事先請假之佐證。又證人吳怡琪證稱：「原告接著跟我
      提到說要麻煩我准這個假，如果之後沒有出現來上班，就
      以公司規定3日曠職解僱，後來原告3月7日之後就都沒有
      再看到原告了」等語，已如前述；另證人即原告同事林志
      朋也到庭證稱：「去年3月6日晚上我有搭載原告，那時候
      我是開99路公車，我不記得原告在哪裡上車，原告在車上
      有跟我聊天，我記得原告跟我說他明天禮拜天他如果沒有
      來公司的話就是不來了，意思就是他不來公司上班了，隔
      天我有問調度原告有沒有來上班，調度說沒有，我告訴調
      度他昨天晚上跟我說的內容，調度就去跟站長報告」等語
      （本院卷第51頁反面），且證人林志朋與原告僅為普通同
      事關係，也沒有發生過不愉快，為其二人分別陳述在卷（
      本院卷第51頁反面），其證詞亦與證人吳怡琪證詞內容相
      符，自屬可信。從而，原告事先既未請假，並於6日晚間
      告知證人林志朋自明日（即7日）起不到職上班，事後從3
      月2日起至9日止，也沒有向站長確認公司是否同意就7-9
      日三天是否同意給病假或事假（本院卷第28頁），自3月
      10日起也未到站上補辦理請假手續，3月16日晚上到站上
      時，經調度人員交付解雇通知書（即被告99年3月12日獎
      懲通知書，文中記載原告因99.3.7至99.3.9連續無故曠職
      三天，影響公司業務為由予以解雇），也未立即與站長詢
      問或溝通補請假事項，即將識別證、司機證及名牌繳回放
      在站長桌上，足見其事後亦無補請病假之意思與行為，更
      足以證明其應無事先口頭請假之事實。
  (四)綜上，被告公司對原告之是否出勤狀況顯難掌握，而無法為
    企業經營之安排，故原告縱合於請假之情況，但卻無正當理
    由不依規定之程序請假即未上班，事後亦無補請假之程序，
    被告公司亦無法與其聯絡，且迄原告聲請調解時之99年4月6
    日已將近約1個月，原告亦均無與站長或公司人員聯繫補請
    假事宜，則被告公司認為原告係構成曠職之情事即屬可採。
    故被告公司依勞動基準法第12條第1項第6款規定，以原告無
    正當理由繼續曠工3日予以解雇終止契約，自屬合法。
六、就原告是否得請求資遣費及99年3月起至100年5月止之工資
    一節而言：
  (一)資遣費部分：
    按雇主依勞動基準法第12條規定終止勞動契約者，勞工不得
    向雇主請求加發預告期間工資及資遣費，勞動基準法第18條
    第1款定有明文。如前所述，被告公司既以原告繼續曠工達3
    日，依同法第12條第1項第6款規定而終止兩造間之勞動契約
    ，且該解雇通知已於99年3月16日到達原告，即已發生效力
    ，依照上述規定，被告公司即無給付資遣費之義務，原告此
    部分請求，無法准許。
  (二)99年3月起至100年5月止之工資部分：
    按勞資雙方有依勞動契約提供勞務、給付工資之義務，原告
    離職前之每月平均工資為33002元（元以下四捨五入）一節
    ，為兩造所不爭執（本院卷第43、52頁），本件原告雖自99
    年3月7日起無正當理由繼續曠工，惟同年3月1日至6日則屬
    於合法行使請假權之情形，其雖未提供勞務，被告公司仍應
    依勞動契約給付工資，即應給付該6日之工資共計6600元（
    計算式：33002/30*6=6600）。至於原告請求自99年3月7日
    起至100年5月止之工資部分，或因無正當理由曠工，或因被
    告公司已合法終止勞動契約，被告公司自無給付工資之義務
    ，原告此部分請求，顯無理由，無法准許。
七、就原告是否得請求不同等工資差額而言：
    原告雖主張相較同業首都客運司機月薪6萬元，其月薪每月
    短少8000元，不符合勞基法25條工作相同、效率相同下雇主
    應給付同等工資之規定，故請求不同等工資差額云云。惟查
    ，勞動基準法第25條之立法理由為「確立男女同工同酬之原
    則，係性別歧視之禁止，確立男女同工同酬之規定」，並非
    規定同性別擔任相同工作之勞工，其工資均應相同，蓋雇主
    得依同性別勞工各人之年齡、身體狀況、教育程度、經驗等
    各種因素而個別議定工資，此為當然之道理。何況，被告公
    司與首都客運公司為二獨立之法人，法人人格各自不同，並
    無原告所稱「雇主相同」之情形。故原告主張其薪資較首都
    客運公司司機為少，而請求同工不同酬之差額云云，依法即
    無依據。
八、綜上所述，原告主張依勞動契約，請求被告給付99年3月1日
    至6日之工資6600元部分，為有理由，應予准許。逾此部份
    之請求，為無理由，應予駁回。又經核原告勝訴部分所命給
    付之金額未逾50萬元，本院爰依民事訴訟法第389條第1項第
    5款之規定依職權宣告假執行，並依民事訴訟法第392條第2
    項之規定依職權宣告被告得預供擔保免為假執行。
九、本案事證已臻明確，兩造其餘主張陳述及所提之證據暨所提
    之攻擊防禦方法，經本院審酌後，認與本案判斷結果無影響
    ，均毋庸再予一一審酌，附此敘明。
十、據上論結，本件原告之訴為一部有理由，一部無理由，依民
    事訴訟法第79條、第389條第1項第5款、第392條第2項，判
    決如主文。
中    華    民    國   100    年    7     月    6     日
                    勞工法庭  法  官  劉以全
以上正本係照原本作成
如對本判決上訴，須於判決送達後20日內向本院提出上訴狀。如
委任律師提起上訴者，應一併繳納上訴審裁判費。
中    華    民    國   100    年    7     月    6     日
                              書記官  蔡忠衛